臺灣板橋地方法院民事判決　　　　　　　95年度訴字第2243號
原　　　告　乙○
訴訟代理人　謝志明律師
被　　　告　丁○○
　　　　　　　　　　　　樓
　　　　　　瑞記針織股份有限公司
上一人
法定代理人　丙○○
上列二人
共　　　同
訴訟代理人　甲○○　　住臺北市.
上列二人
共　　　同
複代理人　　戊○○　　住同上
上列當事人間請求侵權行為損害賠償事件，經本院刑事庭移送前
來（附民案號：95年度交附民字第51號，刑事案號：95年度交簡
上字第29號），本院於中華民國96年7 月19日言詞辯論終結，判
決如下：
    主  文
被告應連帶給付原告新臺幣玖拾貳萬伍仟柒佰壹拾柒元，及被告
丁○○自民國九十五年三月三十日起、被告瑞記針織股份有限公
司自民國九十五年四月四日起均至清償日止，按年息百分之五計
算之利息。
原告其餘之訴駁回。
訴訟費用由被告連帶負擔十二分之五，餘由原告負擔。
本判決第一項於原告以新臺幣拾壹萬元為被告供擔保後，得假
執行；但被告如以新臺幣玖拾貳萬伍仟柒佰壹拾柒元為原告預供
擔保，得免為假執行。
原告其餘假執行之聲請駁回。
    事實及理由
一、原告起訴主張：
    被告丁○○係擔任被告瑞記針織股份有限公司（下稱瑞記公
    司）之貨車司機，為從事駕駛業務之人。其於民國（下同）
    94年4 月11日上午10時30分許，駕駛車牌號碼K5─0359號自
    用小貨車，由臺北縣三重市○○街往重陽路方向行駛，行經
    大智街101 號前，適有原告乙○駕駛車牌號碼QWZ ─333 號
    輕型機車行駛於被告丁○○之車前，被告丁○○本應注意汽
    車行駛時，駕駛人應注意車前狀況，且汽車在同一車道行駛
    時，除擬超越前車外，後車與前車之間應保持隨時可以煞車
    之距離，而依當時天候晴，有日間自然光線，柏油路面乾燥
    無缺陷、無障礙物，視距良好等情狀，並無不能注意之情事
    ，竟疏未注意車前狀況且未與原告騎乘之機車保持安全距離
    ，因原告緊急煞車，被告丁○○未能及時煞停，自後方追撞
    原告駕駛之機車車尾，致原告人車倒地，復遭對向車道某車
    牌號碼不詳之汽車輾壓右手臂，因而受有右腕，尺骨粉碎性
    骨折、右手第一掌骨粉碎性骨折、右腕及手臂皮膚擦傷等傷
    害。被告丁○○業務過失傷害之犯行，業經臺灣板橋地方法
    院檢察署檢察官提起公訴，為本院判處被告丁○○拘役40日
    ，如易科罰金以300 元折算1 日確定，且被告瑞記公司為被
    告丁○○之僱用人，原告自得請求被告連帶賠償因車禍所生
    之損害。原告因本件車禍致受有醫藥費用新臺幣（下同）3,
    4127元、看護費用385,000 元、交通費用38,075元、醫療用
    品費用1,200 元、喪失勞動能力不能工作損失665,280 元、
    聲請車輛行車事故鑑定委員會鑑定費用3,000 元、機車修復
    費用8,650 元及精神慰撫金1,240,000 元，合計2,374,237
    元之損害等語。爰依民法侵權行為之法律關係，聲明求為判
    決：被告應連帶賠償原告2,374,237 元及自94年4 月11日起
    至清償日止，按年息5%計算之利息；併陳明願供擔保請准宣
    告假執行。
二、被告則以：關於本件車禍之發生，被告丁○○雖然確實有過
    失，但原告本身亦非完全無須負責，應與有過失，以及對於
    原告之請求，除原告是否需要看護應向醫院函詢及原告之前
    並無工作自無影響勞動能力之可言，且請求之精神慰撫金過
    高外，另就醫藥費用中除其中證明書費及泌尿科掛號費之單
    據外其餘並不爭執、交通費用中之7,200 元無意見、醫療用
    品1,200 元無意見、機車修復費用應扣除折舊費等語，資為
    抗辯，並聲明求為判決：原告之訴及假執行聲請均駁回，如
    受不利判決，願供擔保請准宣告免為假執行。
三、原告主張：被告丁○○係擔任被告瑞記公司之貨車司機，為
    從事駕駛業務之人。其於民國94年4 月11日上午10時30分許
    ，駕駛車牌號碼K5─0359號自用小貨車，由臺北縣三重市○
    ○街往重陽路方向行駛，行經大智街101 號前，適有原告乙
    ○駕駛車牌號碼QWZ ─333 號輕型機車行駛於被告丁○○之
    車前，被告丁○○本應注意汽車行駛時，駕駛人應注意車前
    狀況，且汽車在同一車道行駛時，除擬超越前車外，後車與
    前車之間應保持隨時可以煞停之距離，而依當時天候晴，有
    日間自然光線，柏油路面乾燥無缺陷、無障礙物，視距良好
    等情狀，並無不能注意之情事，竟疏未注意車前狀況且未與
    原告騎乘之機車保持安全距離，因原告緊急煞車，被告丁○
    ○未能即時煞停，自後方追撞原告駕駛之機車車尾，致原告
    人車倒地，復遭對向車道不詳車牌號碼之汽車輾壓右手臂，
    因而受有右腕橈、尺骨粉碎性骨折、右手第一掌骨粉碎性骨
    折、右腕及手臂皮膚擦傷等傷害。被告丁○○業務過失傷害
    之犯行，業經臺灣板橋地方法院檢察署檢察官提起公訴，並
    經本院判處被告丁○○拘役40日，如易科罰金以300 元折算
    1 日確定，被告丁○○就本件車禍之發生有過失，被告瑞記
    公司係被告丁○○之僱用人等情，業經本院依職權調閱本院
    95年度交簡上字第29號過失傷害刑事案件歷審卷宗查明屬實
    ，並為兩造所不爭執，自堪採信為真實。
四、按汽車行駛時，駕駛人應注意車前狀況及兩車併行之間隔，
    並隨時採取必要之安全措施；又汽車在同一車道行駛時，除
    擬超越前車外，後車與前車之間應保持隨時可以煞停之距離
    ，道路交通安全規則第94條第3 項、第1 項分別定有明文。
    查本件依刑事卷附之現場圖及現場照片所示，原告乙○駕駛
    輕型機車，於上述時、地沿三重市○○街往重陽路方向行駛
    ，行經肇事地點，遭同向後方被告丁○○所駕駛自小貨車碰
    撞後倒地，右手再遭對向不明來車輾壓，及原告乙○車號QW
    Z ─333 車尾牌照損壞，而被告丁○○車號K5─0359牌照彎
    曲（懸掛於左前保險桿處），被告丁○○既為貨車司機，對
    於上開規定自難諉為不知，且依當時情形觀之，亦無何不能
    注意之情事，是被告丁○○就本件車禍之發生確實有上開未
    注意車前狀況及未保持隨時可以煞停之距離以致肇事之過失
    無誤，被告丁○○自應負過失之責任。至被告辯以原告亦與
    有過失云云，惟依上開鑑定結果認定原告就本件車禍並無過
    失，且被告亦無法舉證以實其說，是所辯自不足採信。
五、次按因故意或過失，不法侵害他人之權利者，負損害賠償責
    任；受僱人因執行職務，不法侵害他人之權利者，由僱用人
    與行為人連帶負損害賠償責任。又不法侵害他人之身體或健
    康者，對於被害人因此喪失或減少勞動能力或增加生活上之
    需要時，應負損害賠償責任。又不法侵害他人身體、健康、
    名譽、自由、信用、隱私、貞操或不法侵害其他人格法益而
    情節重大者，被害人雖非財產上之損害，亦得請求賠償相當
    之金額。又負損害賠償責任者，除法律另有規定或契約另有
    訂定外，應回復他方損害發生前之原狀。因回復原狀而應給
    付金錢者，自損害發生時起，加給利息。第1 項情形，債權
    人得請求支付回復原狀所必要之費用，以代回復原狀；民法
    第184 條第1 項前段、第188 條第1 項本文、第193 條第1
    項、第195 條第1 項前段及第213 條分別定有明文。本件被
    告丁○○因違反上述規定以致肇事，原告並因而受有上述之
    傷害，且被告瑞記公司係被告丁○○之僱用人等情，均經認
    定如前，則原告自得請求被告連帶賠償其損害。茲將原告得
    請求賠償之金額分述如下：
 (一)醫藥費用：
     原告主張其因本件車禍，致支出醫藥費用34,127元等語，
     有原告所提出之醫療費用單據影本134 紙在卷可證，惟經
     本院向財團法人新光吳火獅紀念醫院函詢原告自94年4 月
     25日起至96年4 月3 日止醫療費用共17,300元，有該院96
     年4 月13 日 （96）新醫醫字第0384號函暨所附醫療費用
     證明在卷可稽。另原告之後於96年4 月17日至同年6 月12
     日醫療費用為950 元，合計18,250元（17,300＋950 ＝18,
     250） 。是原告請求被告連帶賠償所支出之必要醫療費用
     18,250元部分，應予准許，逾此範圍之請求，則屬無據；
     另被告辯稱：原告提出之醫療費單據中之證明書費用應予
     剔除云云。惟按診斷書費用，如係被害人為證明損害發生
     及其範圍所必要之費用，應納為損害之一部分，均得請求
     加害人賠償（最高法院91年5 月7 日91年度第3 次民事庭
     會議決議內容可供參考）。準此，原告因被告之過失行為
     而受傷，為證明其所受損害而請領診斷證明書，該費用自
     應由被告賠償之，故被告上開所辯，不足採信。
 (二)看護費用：
     原告主張其因本件車禍受傷，日常生活起居須由他人全天
     候照護，家庭看護工之最低勞動條件為每月35,000元，看
     護時間為11個月，故得請求看護費用385,000 元（計算式
     ：35,0 00 ×11＝385,000 元）。惟經本院向原告就診之
     財團法人新光吳火獅紀念醫院函詢，據該院覆以：「傅女
     士因右腕橈、尺骨及第一掌骨嚴重粉碎性骨折，於94年4
     月11日至94年4 月23日間住院手術治療。以骨外固定器固
     定至94年6 月4 日拔除。右腕關節活動度有明顯之障礙，
     雖然長期復健治療迄今、右腕及右肘關節仍存有明顯之活
     動障礙。傅女士右上肢（腕肘關節）機能嚴重喪失，無法
     自理生活，應有看護照顧之必要，期間約3 個月」，有該
     院96年4 月13日（96）新醫醫字第0384號函暨所附疫歷摘
     要記錄紙附卷可參，故原告因本件車禍而受有看護費用之
     損害即應為105,000 元（計算式：35,000×3 ＝105,000）
     ，超過部分原告之請求尚無理由。
 (三)往返交通費用：
     原告主張因本件車禍，於復健期間往返醫院不得不以計程
     車代步，其往返醫院之車資共計支付38,075元，並提出計
     程車專用收據影本多紙在卷可佐。經查：原告因本件車禍
     至醫院復健多達134 次，及原告所提出之計程車專用收據
     上所載之金額平均為145 元，是原告請求交通費用38,075
     元尚稱合理，應予准許。
 (四)醫療用品費用：
     原告主張因本件車禍於手術後聽從醫生的建議，購買手腕
     固定帶，共計花費1200元，並提出統一發票影本1 紙為證
     ，且為被告所不爭執，應予准許。
 (五)勞動能力損失部分：
     原告主張因本件車禍致其無法工作，而原告於本件車禍前
     係從事看護之工作，每月薪資為35,000 元，然因為被告之
     侵權行為，使原告傷重，以致無法工作所失之利益，依法
     自得請求被告賠償。原告自94年4 月受傷迄今均無工作，
     至96年7 月止所失利益為1,260,000 元（計算式：30,000
     ×42＝1,260,000） ；惟原告並無法提出其從事看護工作
     之證據，然縱原告係無業之人，現雖無職業，如其身體健
     康正常，則有另謀職業之機會，若因傷不能工作，自可請
     求喪失或減少勞動能力之損害賠償，是依勞動基準法第54
     條第1 項第1 款規定，法定強制退休之年齡為60歲，故應
     僅算至原告60歲退休為止，原告主張應算至65歲退休為止
     ，則屬無據。再者，原告主張其受傷前之薪資每月為35,00
     0 元之事實，原告並無舉證，且為被告所不否認，已如上
     述，故以基本工資15,840元為基準，原告於本件車禍時年
     59歲8 月又6 日（34年8 月5 日出生），距強制退休60歲
     尚有3 月又24日。是原告得請求勞動能力損失60,192元（
     計算式：【15,840×3 】＋【15,840×24/30 】＝60,192
     ）為有理由，超過部分原告之請求則屬無據。
 (六)聲請車禍鑑定費用：
     原告主張因本件車禍聲請車輛行車事故鑑定委員會鑑定，
     鑑定費用為3,000 元，並提出收據影本1 紙為證，因與本
     件車禍相關，且屬必要費用，故此部分之請求，應予准許
     。
 (七)機車修理費：
     原告主張因本件車禍，所支出機車修復費用8,650 元，並
     提出收據影本3 紙為證；惟查原告迄今無法提出上開收據
     機車修理之細目及車號QWZ ─333 號輕型機車之行照，以
     供本院審酌，是此部分原告並未舉證以實其說，故請求修
     復費用8,650元並無理由。
 (八)精神慰撫金：
     原告主張其因本件車禍遭受嚴重傷害，精神感受極大痛苦，
     爰請求精神損害賠償1,240,000 元等語。經查：原告因本
     件車禍受有受有右腕，尺骨粉碎性骨折、右手第一掌骨粉
     碎性骨折、右腕及手臂皮膚擦傷等傷害等情，已如上述，
     ，而由原告上開所受傷勢觀之，較諸一般得以痊癒之車禍
     傷害顯然更為嚴重，原告精神自屬痛苦不堪。次查原告為
     國小畢業，並無工作，名下有1 筆不動產，但無其他動產
     、存款及有價證券；被告丁○○為國中畢業，擔任貨車司
     機之工作，原每月薪資約25,000多元，名下並無動產、不
     動產等情，業據兩造分別陳明在卷，且有稅務電子閘門財
     產所得調件明細表等附卷可資為憑，是本院茲審酌兩造之
     身分、地位、經濟能力以及被告侵害程度，原告受傷情形
     等一切情狀，認原告請求精神慰撫金1,240,000 元尚屬過
     高，應予核減為700,000 元，方稱允適。逾此範圍之請求
     ，洵屬無據。
 (九)綜上，原告因本件車禍共計受有925,717 元之損害（計算
     式：18,250＋105,000 ＋38,075＋1,200 ＋60,192＋3,000
     ＋700,000＝925,717）。
六、從而，原告依據侵權行為法律關係，請求被告連帶賠償925,
    717 元及自起訴狀繕本送達翌日（原告請求自94年4 月11日
    侵權行為發生日於法不合）即被告丁○○自95年3 月30日起
    、被告瑞記公司自95年4 月4 日起均至清償日止，按年息5%
    計算之利息，為有理由，應予准許；逾此部分之請求，則為
    無理由，應予駁回。
七、因本案事證已臻明確，兩造其餘主張、陳述及所提之證據暨
    攻擊防禦方法，經本院審酌後，認與本案判斷結果無影響，
    均毋庸再予一一審酌，附此敘明。
八、兩造分別陳明願供擔保，聲請宣告假執行或免為假執行，就
    原告勝訴部分，經核於法尚無不合，爰各酌定相當之擔保金
    額宣告之。至原告其餘假執行之聲請，因該部分之訴業經駁
    回，其假執行之聲請亦失所附麗，應併予駁回。
九、結論：本件原告之訴為一部有理由，一部無理由，依民事訴
    訟法第79條、第85條第2 項、第390 條、第392 條，判決如
    主文。
中　　華　　民　　國　　96　　年　　8 　　月　　2 　　日
                      民事第二庭  法　官　潘  長  生
以上正本係照原本作成。
如對本判決上訴，須於判決送達後20日內向本院提出上訴狀。
中　　華　　民　　國　　96　　年　　8 　　月　　3 　　日
                                  書記官　許  清  琳
